臺灣高雄地方法院刑事判決　　　　　　　　　　　　八十九年度訴字第一四一三號
　　公　訴　人　台灣高雄地方法院檢察署檢察官
　　被　　　告　甲○○
　　指定辯護人　本院公設辯護人乙○○
右列被告因毒品危害防制條例案件，經檢察官提起公訴（八十九年度偵字第一一二二
０號），本院判決如左：
    主  文
本件公訴不受理。
    理  由
一、公訴意旨略以：被告甲○○於民國八十九年五月十七日日十三十分許，在高雄市
    苓雅區○○○路一一０號地下一樓之「病毒ＰＵＢ」內，意圖販賣毒品供不特定
    人施用而持有第二級毒品大麻，因遇警方臨檢竟藏匿於該餐廳之廚房內，為警當
    場查獲，並自其身上起獲大麻煙一支，再至其駕駛之車牌號碼ＹＸ—五六九二號
    自用小客車內查扣其所有之大麻煙七十九支、未分裝之大麻二包（驗後淨重分別
    為一點九一公克及四點零九公克）、預備分裝用之濾嘴四十七個、捲煙器一個、
    剪刀一支、削尖吸管一支、湯匙一支，因認被告涉有毒品危害防制條例第五條第
    二項之意圖販賣而持有第二級毒品罪。
二、公訴人認被告涉犯毒品危害防制條例第五條第二項罪嫌，係以被告並無工作收入
    ，應無資力一次購入數量及價值均屬非低之大麻，且伊既於八十九年四月三十日
    即已購入大量屬違禁品之大麻，衡諸常情，理應立即將之妥善收藏，而非於八十
    九年五月十七日即伊被查獲之日，仍全數置放於易受臨檢之汽車內，又伊隨車所
    攜數量顯然已超過個人吸食所需，及在被告車上查獲前開已分裝、未分裝之大麻
    、捲煙器、剪刀等分裝工具為其主要論據。訊據被告甲○○固不否認伊確於右揭
    時、地持有第二級毒品大麻，然堅決否認伊有販賣之意圖，辯稱伊所持有之大麻
    ，係伊於農曆過年後至台北遊玩時，在台北市一家ＰＵＢ內向一綽號「阿龍」之
    不詳姓名成年男子以新台幣（下同）一萬元之代價購買，用以供己施用，並無販
    賣之意圖，數量之所以如此龐大，係因一次大量購買價格較為便宜，「阿龍」並
    當場示範如何捲煙，扣案之大麻煙有一部分即為「阿龍」所捲，另一部分則係伊
    事後自己捲的，而扣案之工具除了剪刀之外，均係購買大麻時送的；又伊因害怕
    家人發現，會遭父親痛打，故平日均將大麻置於車上，被查獲當天伊亦僅攜帶一
    支進入「病毒ＰＵＢ」，欲供自己吸食而已等語。
三、按犯罪事實應依證據認定之，無證據不得推定其犯罪事實；又不能證明被告犯罪
    者，應諭知無罪之判決，刑事訴訟法第一百五十四條及第三百零一條第一項分別
    定有明文。次按事實之認定應憑證據，如未能發現相當證據，或證據不足以證明
    ，自不能以推測或擬制之方法，為裁判基礎（最高法院四十年台上字第八六號判
    例參照）。又認定犯罪事實，所憑之證據，雖不以直接證據為限，間接證據亦包
    括在內，然無論直接或間接證據，其為訴訟上之證明，須於通常一般之人均不致
    於有所懷疑，而得確信其為真實之程度者，始得據之為有罪之認定，倘其證明尚
    未達到此一程度，而有合理懷疑之存在時，即無從為有罪之認定，最高法院七十
    六年台上字第四九八六號判例可資參照。至所謂之「意圖」乃犯罪構成之主觀違
    法要素，而行為人是否具有販賣之意圖，非僅單純之主觀意念而已，猶須相當之
    客觀事實，足以表明其意念之遂行性及確實性，始足當之，最高法院九十年度台
    上字第一五二一號判決可供參照。
四、經查：(一)扣案之煙捲及煙草經送驗結果，確為第二級毒品大麻無誤，有法務部
    調查局編號000000000號鑑定通知書及高雄醫學大學附設中和紀念醫院
    編號九００八—二三號檢驗報告附卷可稽。(二)在ＰＵＢ內一支捲好的大麻煙行
    情約為五百元，此業據證人即查獲警員陳建宏證述明確，且為被告所不否認，是
    被告以一萬元之代價，購買前開數量之大麻，價格確較市價低廉甚多，並省去一
    再購買之麻煩，與經驗法則並無何違背之處；又據被告供述，扣案之已分裝大麻
    煙捲，一部分係購買時「阿龍」捲給伊看的，另一部分則係伊事後自己捲的，而
    扣案工具除剪刀係伊自己買的，其餘均是買大麻時所送，是以雖在被告車上查獲
    前開物品，尚不能證明被告有販賣大麻之意圖。(三)公訴人認被告意圖販賣毒品
    供不特定人吸食而持有第二級毒品大麻，然被告為警查獲時，身上僅有一支大麻
    煙及現金二千元，業經證人陳建宏證述無誤，復有高雄市政府警察局苓雅分局刑
    事案件移送書在卷足憑，是被告苟有進入「病毒ＰＵＢ」後，再伺機搜尋何人欲
    購買大麻煙之意圖，依常情判斷，理應隨身攜帶相當數量之大麻煙，以便與買主
    在短暫時間內銀貨兩訖，而非僅攜帶一支入場，將其餘大麻煙均置於車上，蓋被
    告若數次進出取煙交煙，反易啟人疑竇，此與常情顯有未合；至其身上僅起出現
    金二千元，相較於一般人隨身所持現金，金額非鉅，亦不能以此即認係被告販賣
    毒品所得價款，被告所辯其因害怕家人發現，故將所購大麻全數放於車上，當天
    僅隨身攜帶一支進場供己施用等語，尚堪採信。(四)又被告為警查獲當日，在場
    並無其他施用大麻之人，業據高雄市政府警察局苓雅分局九十年七月十六日高市
    警苓分刑字第一０七八二號函覆明確。綜上所述，既無任何證人出面指述向被告
    購買大麻煙，警方復未於現場查獲其他施用大麻之人，且參以被告並未隨身攜帶
    大量大麻煙進入ＰＵＢ等情，尚難僅憑自被告車上扣得前開大麻煙、剪刀、捲煙
    器等物品，遽予認定被告確有意圖販賣而持有第二級毒品大麻之犯行。此外，復
    查無其他積極證據足證被告有何意圖販賣而持有大麻之行為，公訴人指訴被告此
    部分犯行，自屬無據。
五、又查，被告基於概括犯意，自八十九年二月間某日起至同年五月十七日止，連續
    在高雄市苓雅區○○○路一一０號地下一樓「病毒ＰＵＢ」等處，以將大麻捲入
    香菸內吸食之方式施用第二級毒品大麻多次之事實，業經被告自白不諱，並有扣
    案之大麻煙七十九支、未分裝之大麻二包（驗後淨重分別為一點九一公克及四點
    零九公克、預備分裝用之濾嘴四十七個、捲煙器一個、剪刀一支、削尖吸管一支
    、湯匙一支，足認被告確有施用第二級毒品大麻之犯行。
六、按曾為不起訴處分或撤回起訴，而違背第二百六十條之規定再行起訴者，應諭知
    不受理之判決，刑事訴訟法第三百零三條第四款定有明文。公訴人指訴被告意圖
    販賣而持有第二級毒品之犯行不能證明，惟被告連續施用第二級毒品大麻之犯行
    ，則業如前所述，再按施用毒品而持有毒品與意圖販賣而持有毒品之行為，其基
    本構成要件事實即持有毒品之行為均屬相同，二者社會基本事實同一，為起訴效
    力所及，本院自得加以審理，合先敘明。又本件被告因本案施用第二級毒品，業
    經本院以八十九年度毒聲字第三八四七號裁定送台灣高雄看守所附設勒戒所觀察
    、勒戒後，因認被告無繼續施用毒品傾向，由台灣高雄地方法院檢察署檢察官於
    八十九年五月三十日，以八十九年度毒偵字第三六００號為不起訴處分確定，有
    台灣高等法院被告全國前案紀錄表及該不起訴處分書在卷可參，而被告持有第二
    級毒品犯行，因係屬其施用毒品之低度行為，應為施用毒品之高度行為所吸收而
    不另論罪，是其施用行為既經不起訴處分確定，則持有毒品犯行自亦為該不起訴
    處分效力所及，公訴人違背刑事訴訟法第二百六十條之規定，再行提起本件訴訟
    ，揆諸前開規定，依法應為不受理判決之諭知。
據上論斷，應依刑事訴訟法第三百零三條第四款，判決如主文。
中      華      民      國      九十一      年    一      月    十六    日
                                        臺灣高雄地方法院刑事第一庭
                                            審判長法  官  林水城
                                                  法  官  黃悅璇
                                                  法  官  謝雨真
右正本證明與原本無異。
如不服本判決，應於判決送達後十日內，向本院提出上訴狀。
                                                  書記官  陳威志
中    華    民    國      九十一      年      一      月      十七      日
